【裁判字號】    89,易,1699
【裁判日期】    900627
【裁判案由】    電子遊戲場業管理條例等
【裁判全文】
臺灣臺北地方法院刑事判決                        八十九年度易字第一六九九號
    公  訴  人  臺灣臺北地方法院檢察署檢察官
    被      告  甲○○
右列被告因電子遊戲場業管理條例等案件，經檢察官聲請簡易判決處刑（八十九年度
偵字第一○八一四號），本院簡易庭認不宜以簡易判決處刑移送前來，本院以通常程
序審理，判決如左：
    主  文
本件被訴賭博部分公訴不受理。
被訴違反電子遊戲場業管理條例部分無罪。
    理  由
壹、不受理部分
一、聲請簡易判決處刑意旨略以：被告甲○○係臺北市大安區○○○路○段三十二號
    一樓雙魚座洋行之負責人，明知經營電子遊戲場業務，須經主管機關核准，並發
    給營利事業登記證後，始得營業，竟基於營利之概括犯意，自民國八十九年四月
    十九日起，在該店公眾得出入場所，設置賭博機具小瑪琍二台，連續與不特定之
    人賭博財物。嗣於同年月三十日晚間十時三十分許為警臨檢查獲，並扣得上開賭
    博機具小瑪琍二台及機具內之賭資新台幣（下同）五百二十元，因認被告涉有刑
    法第二百六十六條第一項前段之賭博及違反電子遊樂場業管理條例第十五條、第
    二十二條之罪嫌等語。
二、按曾為不起訴處分，而違背第二百六十條之規定再行起訴者，應諭知不受理之判
    決，刑事訴訟法第三百零三條第四款定有明文。次按，刑事訴訟法第二百三十九
    條（舊）所謂同一案件，指同一訴訟物體，即被告及犯罪事實均相同者而言，不
    以起訴或告訴時所引用之法條或罪名為區分標準（最高法院五十二年度台上字第
    一○四八號判例參照）；又刑事訴訟法第二百六十條所謂之同一案件，僅指事實
    上同一案件，並不包括法律上同一案件在內，蓋偵查中不生偵查不可分之問題，
    已經不起訴處分與其他未經不起訴部分，並不生全部與一部之關係（最高法院八
    十三年度台上字第三四四九號判決參照）。
三、經查，本件聲請簡易處刑意旨認被告甲○○涉犯之賭博犯行，業經臺灣臺北地方
    法院檢察署於八十九年五月六日以八十九年度偵字第九○○八號不起訴處分確定
    在案，此有臺灣臺北地方法院檢察署八十九年度偵字第九○○八號偵查卷宗影本
    暨不起訴處分書一件在卷可按。聲請人於八十九年六月二十六日復就被告及犯罪
    事實均相同之同一案件向本院聲請簡易判決處刑，認被告涉犯刑法第二百六十六
    條第一項之賭博罪及違反電子遊戲場業管理條例第十五條規定，應依同條例第二
    十二條處斷，所犯二罪間具有牽連犯之裁判上一罪關係等語。本件關於聲請人認
    被告涉犯賭博罪嫌部分，經核並無刑事訴訟法第二百六十條所規定之情形，揆諸
    首揭判例意旨及說明，此部份爰不經言詞辯論，逕為諭知不受理之判決。至本件
    聲請簡易處刑意旨另認被告同時涉有違反電子遊戲場業管理條例犯行部分，因前
    述被告賭博犯行，業經本院為不受理判決，依照上開裁判意旨，即不生裁判上一
    罪關係，應由本院另行處理（詳後），附此敘明。
貳、無罪部分
一、聲請簡易判決處刑意旨略以：被告甲○○係臺北市大安區○○○路○段三十二號
    一樓負責人，明知經營電子遊戲場業務，須經主管機關核准，並發給營利事業登
    記證後，始得營業，竟基於營利之概括犯意，自民國八十九年四月十九日起，在
    該店公眾得出入場所，設置賭博機具小瑪琍二台，連續與不特定之人賭博財物。
    嗣於同年月三十日晚間十時三十分許為警臨檢查獲，並扣得上開賭博機具小瑪琍
    二台及機具內之賭資新台幣（下同）五百二十元，因認被告涉有刑法第二百六十
    六條第一項前段之賭博及違反電子遊樂場業管理條例第十五條、第二十二條之罪
    嫌等語。
二、按犯罪事實應依證據認定，無證據不得推定其犯罪事實；又不能證明被告犯罪者
    ，應諭知無罪之判決，刑事訴訟法第一百五十四條、第三百零一條第一項分別定
    有明文。次按，事實之認定，應憑證據，如未能發現相當證據，或證據不足以證
    明，自不能以推測或擬制之方法，為裁判基礎；且認定不利於被告之事實須依積
    極證據，苟積極證據不足為不利於被告事實之認定時，即應為有利於被告之認定
    ，最高法院四十年台上字第八六號、三十年台上字第八一六號判例可資參照。
三、本件聲請人認被告甲○○涉犯前開違反電子遊樂場業管理條例之犯行，無非係以
    被告經營之雙魚座洋行其營業項目並無電子遊戲場業，此有該洋行之營利事業資
    料查詢表一紙在卷可稽，且被告在偵查中亦供稱：知道該店並無電子遊戲場業之
    營業項目。又查該店所設置之賭博機具二台確有插電營業之事實，業經被告供承
    不諱，而警察臨檢自該機具中起出賭資五百二十元之情，亦有臺北市政府警察局
    大安分局新生南路派出所臨檢記錄表在卷足憑。顯見被告確有未依規定辦理電子
    遊戲場業之營利事業登記，而仍經營電子遊戲場業之行為。再查：被告所經營之
    雙魚座洋行為公眾得出入之場所，被告復稱每日營業額約五千元，則必有一定數
    量顧客前來消費，而被告將該公告查禁之賭博性機具置於店內，顯係供顧客賭博
    之用；況被告僱用員工二人係為工作營業目的，焉有設置賭博機具二台專供員工
    自用之理。此外，復有扣案之上開電動賭博機具及賭資足憑，為其論據。訊據被
    告對其於右揭時、地經營雙魚座洋行之事實並無異詞，惟堅決否認有何違反電子
    遊樂場業管理條例之犯行，辯稱：不知道有新的條例公布，如知道就不會接受別
    人寄放小瑪莉機具二台等語。
四、經查，電子遊戲場業不得設置施行前已公告查禁之電子遊戲機供人娛樂，電子遊
    戲場業管理條例第二十一條定有明文，是得依同條例第二十二條處罰者，限於行
    為人本得依同條例辦理營利事業登記，但卻未辦理營利事業登記即經營電子遊戲
    業者而言，苟行為人所擺設之遊戲機非屬同條例第四條規定範圍內之機具，甚至
    屬同條例第二十一條所規定不得設置之電子遊戲機，本即不得依同條例辦理營利
    事業登記，縱有未經登記即行擺設之行為，亦非同條例第二十二條所規範得處罰
    之範圍。本件被告甲○○所擺設之電動賭博機具小瑪莉二台，均係電子遊戲場業
    管理條例施行前已公告查禁之電子遊戲機，此為本院職務上所已知，其本不得依
    同條例辦理營業登記，依上開說明，則被告縱未為營利事業登記即行擺設，亦不
    能以同條例第二十二條規定予以處罰。且被告甲○○所經營之雙魚座洋行除扣案
    之電子賭博機具小瑪琍二台外，並未擺設其他之電子遊戲機，業據被告供述在卷
    ，核與電子戲場業管理條例第三條規定：「本條例所稱電子遊戲場業，指設置電
    子遊戲機供不特定人益智娛樂之營利事業」定義並不相符，蓋因被告並未擺設任
    何益智娛樂之電子機具，則該洋行自非本條例所稱之電子遊戲場業甚明。又同條
    例第四條第二項及第二十一條另規定：「前項電子遊戲機不得有賭博或妨害風化
    之設計及裝置」、「電子遊戲場業不得設置本條例施行前已公告查禁之電子遊戲
    機供人娛樂」，則如被告在前開洋行擺設之小瑪莉電子遊戲機二台全部為電子賭
    博機具（業據不起訴處分，已如前述），則該洋行依法亦無法辦理電子遊戲場業
    之營利事業登記，更難認定該洋行屬該條例所規定之電子遊戲場業者。是聲請人
    認被告係違反電子遊戲場業管理條例第十五條「未依本條例規定辦理營利事業登
    記者，不得經營電子遊戲場業」之規定，應依同條例第二十二條規定處罰等語，
    容有誤會。此外，本院復查無其他積極證據，足認被告有何聲請人指訴之犯行，
    本件不能證明被告犯罪，揆諸首揭說明，爰諭知被告無罪之判決。
據上論斷，應依刑事訴訟法第四百五十二條、第三百零三條第四款、第三百零一條第
一項前段，判決如主文。
本件經檢察官俞秀端到庭執行職務
中    華    民    國      九十        年      六        月    二十七    日
                                      臺灣臺北地方法院刑事第八庭
                                          法  官   張  筱  琪
右正本證明與原本無異。
如不服本判決，應於判決送達後十日內，向本院提出上訴狀。
                                          書記官   耿  鳳  君
中    華    民    國      九十        年      六      月      二十九    日


司法院資訊處製作；財團法人民間司法改革基金會備份。
